【裁判字號】    96,易,2962
【裁判日期】    980311
【裁判案由】    竊佔等
【裁判全文】
臺灣高雄地方法院刑事判決              96年度易字第2962號
公  訴  人  臺灣高雄地方法院檢察署檢察官
被      告  乙○○
                    （現另案於臺灣屏東監獄執行中）
            丙○○
上列被告因竊佔等案件，經檢察官提起公訴（96年度偵字第4824
號、第19377號），本院判決如下：
    主  文
乙○○犯竊佔罪，累犯，處有期徒刑陸月，如易科罰金，以新臺
幣壹仟元折算壹日；減為有期徒刑參月，如易科罰金，以新臺幣
壹仟元折算壹日，扣案之鑰匙貳支沒收。又犯非法持有刀械罪，
累犯，處有期徒刑肆月，如易科罰金，以新臺幣壹仟元折算壹日
；減為有期徒刑貳月，如易科罰金，以新臺幣壹仟元折算壹日，
扣案之武士刀壹把沒收。應執行有期徒刑肆月，如易科罰金，以
新臺幣壹仟元折算壹日，扣案之鑰匙貳支、武士刀壹把，均沒收
。
丙○○無罪。
    事  實
一、乙○○前於民國92年間，因竊盜案件，經本院判處有期徒刑
    8 月確定；又於92年間，因違反毒品危害防制條例案件，經
    本院判處有期徒刑6 月確定，二案接續執行，於94年2 月17
    日縮刑期滿執行完畢。詎仍不知悔改，基於妨害公務及意圖
    為自己不法利益之犯意，明知位於「陽明山莊大樓」其中門
    牌號碼高雄縣大寮鄉○○村○○路351 號6 樓（下簡稱上開
    大樓6 樓）及357 號3 樓（下簡稱上開大樓3 樓）之房屋為
    他人之不動產，並已遭法院查封，竟於95年11月間某日，擅
    自更換上開二間房屋之門鎖，將之置於自己實力支配下後，
    搬入上開大樓6 樓居住，並時常出入上開大樓3 樓，且自更
    換門鎖時起至96年2 月4 日凌晨0 時10分止間之某日，擅自
    將上開大樓3 樓借予不知情之丙○○（被訴共同竊佔及共同
    違背查封標示效力部分另為無罪判決，詳後述）暫住約1 至
    2 星期，以此方式竊佔上開二間房屋，並違背法院查封標示
    之效力。
二、乙○○明知武士刀係屬槍砲彈藥刀械管制條例所公告列管之
    刀械，未經主管機關許可，不得持有，竟於96年1 月27日起
    至同年2 月4 日止間之某日，在不詳地點，取得屬主管機關
    公告列管之武士刀1 把後，即未經許可而持有之，並藏放於
    上開大樓3 樓內。嗣乙○○於96年2 月4 日凌晨0 時10分許
    ，持上開大樓3 樓房屋之門鎖鑰匙欲開啟該屋大門時，為警
    當場查獲並扣得其所有供竊佔上開大樓3 樓房屋使用之鑰匙
    2 支，且在上開大樓3 樓內扣得武士刀1 把及安非他命吸食
    器1 組（乙○○違反毒品危害防制條例部分另經本院96年度
    易字第2564號判處有期徒刑6 月，減為有期徒刑3 月確定）
    ，始循線查悉上情。
三、案經高雄縣政府警察局林園分局報請臺灣高雄地方法院檢察
    署檢察官偵查起訴。
    理  由
壹、證據能力方面：
    按被告以外之人於審判外之陳述，雖不符刑事訴訟法第159
    條之1 至第159 條之4 之規定，而經當事人於審判程式同意
    作為證據，法院審酌該言詞陳述或書面陳述作成時之情況，
    認為適當者，亦得為證據；當事人、代理人或辯護人於法院
    調查證據時，知有刑事訴訟法第159 條第1 項不得為證據之
    情形，而未於言詞辯論終結前聲明異議者，視為有前項之同
    意，刑事訴訟法第159 條之5 定有明文。經查，本件證人丁○○於警詢及偵訊中之證述、證人甲○○及證人即共同被告
    乙○○於偵訊中之證述（見高雄縣政府警察局林園分局《下
    稱林園分局》高縣林警偵移字第09600 號卷《下稱警一卷》
    第11至13頁、臺灣高雄地方法院檢察署《下稱高雄地檢署》
    96年度偵字第4824號卷《下稱偵卷》第73至75、88至89、10
    1 至102 、149 至150 頁）、林園分局扣押筆錄及扣押物品
    目錄表、高雄縣政府警察局刀械鑑驗小組刀械鑑驗紀錄表各
    1 份（見警一卷第19至22、25至26頁）、本院86年度執字第
    9255號強制執行案件查封筆錄及附表、拍賣不動產附表及拍
    賣筆錄、本院民事執行處94年12月13日94雄院隆86執敬字第
    9255號及95年12月29日95雄院隆86執敬字第9255號函稿、債
    權人聲請狀、債權讓與聲明書、不動產權利移轉證書、本院
    民事執行處96年2 月27日公告、龍星昇公司聲請點交狀、高
    雄縣大寮地政事務所96年8 月15日寮地所一字第0960007008
    號函及所附建物登記謄本各1 份（見偵卷第119 至139 、14
    4 至145 頁），均經本院依法踐行調查證據程式，檢察官及
    被告均不爭執各該證據之證據能力，且迄至本院言詞辯論終
    結前，未就上開證據之證據能力聲明異議，復查無依法應排
    除其證據能力之情形，本院審酌上開證據之形式及取得之過
    程並無瑕疵、與待證事實具有關連性等情況，認為適當，揆
    諸上揭規定，認上開證據俱有證據能力，均得為本案之證據
    。
貳、被告乙○○論罪部分：
一、被告乙○○竊佔及違背查封標示效力部分：
    訊據被告乙○○固坦承有更換上開大樓3 樓及6 樓二間被法
    院查封房屋之門鎖後，居住於上開大樓6 樓，並時常出入3
    樓，且將上開大樓3 樓借予同案被告丙○○居住之事實，惟
    矢口否認有何竊佔及違背查封標示效力之犯行，辯稱：上開
    二間房屋雖是法拍屋，但伊從沒在該處見過法院的封條，所
    以伊沒有撕毀法院封條之行為，且伊是向建設公司（後改稱
    龍星昇第一資產管理股份有限公司《下稱龍星昇公司》借用
    ，經建設公司同意後，才更換上開二間房屋之門鎖，並使用
    該二間房屋，伊沒有竊佔的意思，亦無妨害公務之行為云云
    。經查：
(一)上開大樓原為越盛建設股份有限公司（下稱越盛公司）所有
    ，其中193 間房屋（包含本件被告乙○○竊佔之3 樓及6 樓
    二間房屋）經本院以86年度執字第9255號拍賣抵押物強制執
    行事件於86年5 月22日查封，並於現場揭示查封標示，本院
    於94年年中將上開查封之房屋交由越盛公司之債權人龍星昇
    公司強制管理，嗣後全數由龍星昇公司於94年12月12日承受
    拍定，本院於96年2 月27日核發權利移轉證書予龍星昇公司
    ，惟因其中上百間房屋遭人無權佔用，故截至96年7 月19日
    為止，均尚未點交等情，業據證人即龍星昇公司副理丁○○
    分別於警詢及偵訊中證述綦詳（見警一卷第11至12頁、偵卷
    第10 1至102 頁），復有本院上開執行案件查封筆錄及附表
    、拍賣不動產附表及拍賣筆錄、本院民事執行處94年12月13
    日94雄院隆86執敬字第9255號及95年12月29日95雄院隆86執
    敬字第9255號函稿、債權讓與聲明書、不動產權利移轉證書
    、本院民事執行處96年2 月27日公告、龍星昇公司聲請點交
    狀影本各1 份在卷可稽（見偵卷第119 至127 、130 至139
    頁），堪可認定。
(二)被告乙○○明知上開二間房屋屬他人之不動產，且已遭法院
    查封，仍於95年11月間某日更換上開二間房屋之門鎖後，搬
    入上開大樓6 樓居住，並時常出入上開大樓3 樓，且自更換
    門鎖時起至96年2 月4 日凌晨0 時10分止間之某日，將上開
    大樓3 樓借予同案被告丙○○暫住約1 至2 星期，嗣被告乙○○於96年2 月4 日凌晨0 時10分許，自上開大樓6 樓乘坐
    電梯至3 樓，持3 樓門鎖之鑰匙欲開啟3 樓之大門時，當場
    遭埋伏於側之員警查獲等情，業據被告乙○○自承在卷（見
    警一卷第5 頁、偵卷第30至31、63至64、149 至151 頁、本
    院96年度易字第2962號卷《下稱本院卷》卷一第78、80、15
    3 頁、卷二第29、35至36頁），核與證人即負責上開大樓門
    禁管理之現場主任甲○○於偵訊及本院審理中結證稱：伊經
    中南海管理公司派任至上開大樓負責保全工作，伊於93年9
    月1 日到任時，被告乙○○係住在上開大樓373 號9 樓，嗣
    龍星昇公司拍定上開大樓後，於95年11月派人至現場清查，
    才發現被告乙○○住在上開大樓3 樓等語（見偵卷第74、88
    頁、本院卷一第122 頁）；及同案被告丙○○於偵訊及本院
    審理中陳稱：伊因原住處之租約到期，有雜物無處可放，伊
    於案發前約1 至2 星期想向被告乙○○承租房屋，被告乙○○帶伊去上開大樓3 樓，並稱不用租金，可直接入住，伊有
    搬東西進去，但後來覺得該處出入複雜，且像是無主的屋子
    ，故十幾天後就搬走等語（見偵卷第63頁、本院卷一第80頁
    、本院卷二第29、37至38頁）大致相符，復有林園分局扣押
    筆錄及扣押物品目錄表、現場照片5 張在卷可證（見林園分
    局未編號之警卷《下稱警二卷》第15至17頁），且有鑰匙2
    支扣案可資佐證，亦堪認定。
(三)被告乙○○固以前揭情詞置辯，惟證人甲○○分別於偵訊及
    本院審理中證稱：興建上開大樓之越盛公司於86年、87年倒
    閉，但仍繼續營業，在該處以如意公司之名義，將大樓裡有
    整修過的房屋出租給別人，越盛公司之人員直至94年下半年
    全數撤離等語在卷（見偵卷第74頁、本院卷一第120 至122
    頁），而越盛公司之人員既於94年下半年即全數撤離，則被
    告乙○○辯稱：伊於95年11月間有經建設公司（即越盛公司
    ）之人員同意，始借用上開大樓之3 樓及6 樓云云，自難採
    信。次查，證人丁○○分別於警詢及偵訊中證稱：伊任職於
    龍星昇公司，負責點交不動產，法院於94年年中命龍星昇公
    司強制管理上開大樓，公司沒有實際派人在該處管理，只將
    約幾十間空屋之鑰匙換掉，該處很亂，佔用者很多，公司從
    94年就開始宣導，希望佔用者趕緊離開，嗣公司於94年12月
    12日拍定上開大樓共計193 間房屋，本件357 號3 樓及351
    號6 樓之房屋均包含在內，公司未將上開二間房屋出租或出
    借予他人，亦未將鑰匙交付予他人，伊不認識乙○○等語在
    卷（見警一卷第12頁、偵卷第101 至102 頁），而證人丁○○與被告乙○○素不相識，應無仇怨，衡無設詞誣陷被告乙○○之動機，其證述應堪採信。準此，龍星昇公司既未出借
    或出租上開二間房屋，則被告乙○○辯稱：伊於95年11月間
    有經龍星昇公司之人員同意，始借用上開大樓之3 樓及6 樓
    云云，委無可採。參以，龍星昇公司既自94年年中起即遵法
    院之命令，強制管理上開大樓，即屬依法院之命令有權占有
    上開大樓之人，其既將數十間空屋之門鎖加以更換，目的應
    在阻止他人未經該公司之許可或同意，擅自進入該大樓之空
    屋；且龍星昇公司既於94年12月12日拍定上開大樓之193 間
    房屋（含本件上開二間房屋），並勸導無權佔用房屋之人離
    開，其意應在儘速收回遭佔用之房屋，以便進行後續之管理
    、使用或收益，衡情，龍星昇公司自不可能再於95年11月間
    同意被告乙○○無償使用上開大樓3 樓及6 樓之房屋，亦徵
    被告乙○○此部分所辯，純屬子虛，洵不足採。至被告乙○○辯稱：如意公司實為晁源資產管理有限公司（下稱晁源公
    司），專門將上開大樓遭查封的房子出租，上開大樓3 樓及
    6 樓之前均有其他人承租，伊是在承租之人搬走後才搬進去
    的，為何出租的人沒事，伊僅是借住就有事云云，並提出晁
    源公司之營利事業登記證1 紙、房屋出租廣告1 疊、房屋租
    賃契約書5 份為證（見本院卷一第159 至176 頁）。惟被告
    乙○○辯稱向越盛公司或龍星昇公司借用上開二間房屋云云
    ，已如前述，其亦自承：伊使用上開大樓之3 樓及6 樓並非
    承租等語（見本院卷一第78頁），準此，則如意公司或被告
    乙○○所稱之晁源公司是否有權或實際上有無出租上開大樓
    遭查封之房屋予他人，核與被告乙○○所為上開犯行無涉，
    縱被告乙○○此部分抗辯屬實，然如意公司或晁源公司確無
    出租之權限而違法出租上開大樓遭查封之房屋予他人，亦僅
    屬該出租之人涉犯刑法相關犯罪之問題，被告乙○○並不因
    此解免其應負之刑責，併此敘明。
(四)又被告乙○○辯稱：伊從未見過法院之封條，亦未撕毀封條
    ，故伊沒有妨害公務之行為云云。惟查封之目的在保存執行
    標的物之現狀，以保障債權人得就查封之財產，經變價後獲
    得債權之滿足，如行為人之行為對公務員所施之封印或查封
    標示之效力有所妨害，縱未實際損壞、除去或污穢封印或查
    封標示，仍為刑法第139 條之處罰態樣。本件被告乙○○明
    知上開二間房屋為經法院查封之房屋，未經法院之許可，亦
    未經強制管理人即有權占有之龍星昇公司人員同意，擅自更
    換上開大樓3 樓及6 樓之門鎖，並搬入6 樓居住，且擅將3
    樓出借予同案被告丙○○暫住1 至2 星期，自已破壞上開房
    屋查封時之現狀，縱被告乙○○未撕毀法院之封條，其所為
    亦屬違背查封標示效力之行為，是其以此為由，辯稱：無妨
    害公務之行為云云，顯無理由。
(五)綜上，被告乙○○明知上開大樓3 樓及6 樓之房屋為他人之
    不動產，並為法院查封之房屋，仍於95年11月間，未經原所
    有人越盛公司、有權占有人龍星昇公司之同意，亦未經法院
    之許可，擅自更換門鎖，並搬入6 樓居住，且將3 樓出借予
    同案被告丙○○使用，顯已將上開二間房屋置於其實力支配
    之下，其為自己不法之利益竊佔上開二間房屋，所為並屬違
    背法院查封標示效力之行為，事證明確，被告乙○○此部分
    之犯行堪以認定，應予依法論科。
二、被告乙○○持有刀械部分：
    訊據被告乙○○對上開未經許可，持有武士刀部分之犯罪事
    實坦承不諱，並有林園分局扣押筆錄及扣押物品目錄表、現
    場照片及扣案武士刀照片共8 張（見警一卷第19至22、27至
    30頁、警二卷第16頁）在卷可稽；而扣案之武士刀經高雄縣
    政府警察局鑑驗，刀刃長66.5公分，刀柄長21.5公分，刀刃
    係單面開峰，依槍砲彈藥刀械管制條例之圖例示、內政部警
    政署頒訂之管制刀械圖例說明及公告，確屬槍砲彈藥刀械管
    制條例所管制之刀械無訛，則有該局刀械鑑驗小組刀械鑑驗
    紀錄表1 份附卷足參（見警一卷第25至26頁），足認被告乙○○上開自白與事實相符。又被告乙○○於本院審理中自承
    ：扣案之武士刀是為警查獲即96年2 月4 日之前約7 至8 天
    ，在上開大樓中庭旁之樹籬撿到等語（見本院卷一第154 頁
    ），本件復查無其他積極證據，足以證明被告乙○○持有該
    武士刀之期間長於其所述之7 至8 天，本諸罪疑為輕之法則
    ，應認被告乙○○係於96年2 月4 日為警查獲之前約7 至8
    天，即自96年1 月27日起始持有該武士刀。綜上，被告乙○○未經許可，持有刀械之犯行堪以認定，應予依法論科。
三、論罪科刑：
    按刑法第320 條第2 項竊佔他人之不動產，所謂「他人」包
    括所有人、占有人在內（最高法院24年度總會決議意旨參照
    ）。查被告乙○○於95年11月間某日，未經上開二間房屋所
    有權人越盛公司及斯時有權占有人龍星昇公司之同意，擅自
    更換門鎖，並搬入6 樓居住，且將3 樓出借予同案被告丙○○使用，顯係為自己不法之利益，而將上開二間房屋置於其
    實力支配之下。核其所為，就犯罪事實一部分，係犯刑法第
    320 條第2 項竊佔罪，應按同法第1 項科刑，及犯同法第13
    9 條違背查封標示效力罪；就犯罪事實二部分，係犯槍砲彈
    藥刀械管制條例第14條第3 項非法持有刀械罪。被告乙○○
    以一行為觸犯上開竊佔罪及違背查封標示效力罪，為想像競
    合犯，應從較重之竊佔罪處斷。其所犯竊佔罪、非法持有刀
    械罪，犯意各別，行為互殊，罪名不同，應予分論併罰。又
    被告乙○○於92年間，因竊盜案件，經本院判處有期徒刑8
    月確定；又於92年間，因違反毒品危害防制條例案件，經本
    院判處有期徒刑6 月確定，二案接續執行，於94年2 月17日
    縮刑期滿執行完畢等情，有臺灣高等法院被告前案紀錄表1
    份在卷可憑（見本院卷一第12至29頁），其受徒刑執行完畢
    後，5 年以內故意再犯本件有期徒刑以上之二罪，均為累犯
    ，均應依刑法第47條第1 項規定，加重其刑。爰審酌被告乙○○蔑視公權力，不尊重他人財產權，任意更換上開大樓3
    樓及6 樓房屋之門鎖，並將6 樓佔為己用，且擅自出借3 樓
    予他人，犯後不僅否認此部分之犯行，更於本院審理中陳稱
    ：伊只是比較倒楣，被警察抓到而已等語（見本院卷一第15
    6 頁），顯見毫無悔意；及其明知持有管制刀械即武士刀係
    犯罪行為，竟仍未經許可持有之，影響社會治安，於本件警
    詢及偵訊時未能坦承此部分犯行，本不宜輕判，惟本院考量
    被告乙○○竊佔上開二間房屋之期間不長，對有權占有人龍
    星昇公司造成之損害尚非甚鉅，犯罪手段尚稱平和；其持有
    武士刀之期間亦甚短，依卷內資料，亦無證據足資證明其曾
    持該武士刀犯案，且已於本院審理中坦承此部分之犯行，兼
    衡其犯罪動機、目的、手段等一切情狀，分別量處如主文所
    示之刑，並諭知易科罰金之折算標準，並定其應執行之刑，
    以資懲儆。公訴人固就被告乙○○上開竊佔犯行，求刑有期
    徒刑1 年，惟本院斟酌上開各情，認以量處如主文所示之刑
    為適當，公訴人上開求刑，尚屬過重，附此敘明。再中華民
    國96年罪犯減刑條例業於96年7 月4 日公布，並於同年月16
    日施行，本件被告乙○○於95年11月間某日竊佔上開不動產
    ，並自96年1 月27日起持有扣案之武士刀，均於96年2 月4
    日凌晨0 時10分許為警查獲，其上開二犯行之犯罪時間，均
    在96年4 月24日之前，所涉二罪名與宣告刑均符合上開條例
    第2 條第3 款規定，且無該條例第3 條所列不予減刑之情形
    ，爰依同條例第7 條之規定，各減其宣告刑二分之一，並諭
    知同前之易科罰金折算標準。末查，扣案之武士刀1 把，為
    槍砲彈藥刀械管制條例第4 條第1 項第3 款管制之刀械，屬
    違禁物，應依刑法第38條第1 項第1 款規定，宣告沒收；另
    扣案之鑰匙2 支，係被告乙○○用以開啟上開大樓3 樓房屋
    門鎖之物，而該門鎖係被告乙○○自行購買更換乙節，業據
    本院認定如前，是扣案之鑰匙2 支自亦屬被告乙○○所有，
    且係供其竊佔上開大樓3 樓房屋所用之物，爰依刑法第38條
    第1 項第2 款前段規定，宣告沒收。至扣案之安非他命吸食
    器1 組，與本件犯罪無關，且業經本院96年度易字第2564號
    判決宣告沒收在案，有該案判決影本可參，爰不予宣告沒收
    ，一併敘明。
四、不另為無罪之諭知：
(一)公訴意旨另以：被告乙○○就前揭犯罪事實一之部分，有除
    去法院查封標示、封條之行為，因認其涉犯刑法第139 條除
    去封印或查封標示罪等語（起訴書漏引該法條，惟起訴事實
    已論及，且屬裁判上一罪，本院自得依法審究）。
(二)訊據被告乙○○矢口否認有撕毀封條之犯行，辯稱：伊從來
    沒有見過法院的封條等語。經查，證人甲○○於偵訊中證稱
    ：查封公告沒有貼在管理室，是貼在門口等語（見偵卷第74
    頁），嗣於本院審理中改稱：伊是看到龍星昇公司96年3 月
    11日貼的公告，沒有看到法院的公告，且伊於94年1 月時就
    沒有看過封條，也沒有在該大樓193 間法拍屋裡看到封條等
    語（見本院卷一第121 頁），其前後陳述雖不盡相同，惟參
    酌本院查封上開大樓房屋之時間為86年5 月22日，距本案發
    生時間長達9 年，原揭示之封條不無可能已自然脫落或為不
    詳之人所除去，故應以證人甲○○於本院之證述較符常情，
    本件復查無其他證據足以證明被告乙○○有撕毀本院封條之
    犯行，自難僅憑被告乙○○擅自更換上開大樓3 樓及6 樓房
    屋門鎖並搬入居住之違背查封標示效力之犯行，遽推論其亦
    有除去封印或查封標示之犯行，公訴意旨就此部分之起訴，
    尚乏依據，惟此部分若有罪，與前開有罪部分有裁判上一罪
    關係，爰不另為無罪之諭知。
參、被告丙○○無罪部分：
一、公訴意旨另以：被告丙○○明知上開大樓3 樓屬法院查封之
    不動產，竟基於妨害公務及意圖為自己不法利益之犯意聯絡
    ，由被告乙○○於95年11月間某日擅自將法院之封條除去，
    並換裝該屋門鎖後，將門鎖鑰匙交予被告丙○○使用，致被
    告丙○○得以自95年11月間某日起，居住於該屋1 至2 星期
    ，以此方式共同竊佔該屋及違背法院查封標示之效力，因認
    被告丙○○涉犯刑法第320 條第2 項竊佔罪及同法第139 條
    違背查封標示效力罪。
二、按犯罪事實應依證據認定之，無證據不得認定犯罪事實；不
    能證明被告犯罪者，應諭知無罪之判決，刑事訴訟法第154
    條第2 項、第301 條第1 項分別定有明文。又刑事訴訟法上
    所謂認定犯罪事實之證據，係指足以認定被告確有犯罪行為
    之積極證據而言，如未能發現相當證據或證據不足以證明，
    自不能以推測或擬制之方法，以為裁判基礎。而認定不利於
    被告之事實，須依積極證據，苟積極證據不足為不利被告之
    認定，若證據資料在經驗科學上或論理法則上尚有對被告較
    為有利之存疑，而無從依其他客觀方法排除此項合理之可疑
    ，即不得以此資料作為斷罪之基礎。且刑事訴訟制度受「倘
    有懷疑，則從被告之利益為解釋」、「被告應被推定為無罪
    」之原則所支配，故得為訴訟上之證明者，無論為直接或間
    接證據，須客觀上於一般人均不致有所懷疑而達於確信之程
    度者，始可據為有罪之認定，倘其證明尚未達於「確信」之
    程度，而有合理可疑存在時，即難據以為被告不利之認定。
    再按刑法第320 條第2 項之竊佔罪，必須行為人基於竊佔之
    犯意，意圖為自己或第三人不法之利益，而竊佔他人之不動
    產，即須將他人不動產，意圖不法利益，私擅佔據歸於自己
    或第三人支配之下，而侵害他人支配權者，始克相當，若行
    為人無此種意圖及犯意，即不能以本罪相繩。
三、公訴人認被告丙○○涉犯前開犯行，無非以被告丙○○對有
    無居住上開大樓3 樓之供述不一、證人即同案被告乙○○之
    證述、該3 樓為法院查封之房屋及現場照片等為其論據。然
    訊據被告丙○○固坦承曾在上開大樓3 樓住過幾天，惟矢口
    否認有何竊佔及違背查封標示效力之犯行，辯稱：伊因原住
    處之租約到期，有雜物無處可放，伊看該3 樓房屋很舒適，
    原想向被告乙○○承租該3 樓，但被告乙○○表示不用租金
    ，是經建設公司同意借住的，伊才搬東西進去，該處沒有封
    條，伊不知是法拍屋，且屋子很乾淨，也有水、電，不像是
    被查封的房子，伊與乙○○是朋友，且乙○○在該大樓住很
    久了，故伊沒有懷疑乙○○說的話，後來覺得該處出入複雜
    ，也像是無主的屋子，且因乙○○未交付鑰匙給伊，伊進出
    不方便，故十幾天後就搬走了等語。
四、經查，證人即同案被告乙○○分別於偵訊及本院審理中證稱
    ：伊有將3 樓借給丙○○住，並交付鑰匙，丙○○有搬一些
    東西進去，住了約1 至2 星期，丙○○有向伊詢問租金，伊
    回稱房屋是建設公司借住的，不用租金，可以暫住，但如建
    設公司來接管，就要歸還，丙○○不知道該屋是法院查封的
    房子等語（見偵卷第63至64、149 至151 頁、本院卷一第80
    、151 至152 頁），除乙○○有無交付3 樓鑰匙予被告丙○○乙節外，其餘證述均與被告丙○○上開所辯大致相符；又
    證人甲○○於偵訊中證稱：同案被告乙○○原住上開大樓37
    3 號9 樓，伊不知乙○○何時搬到357 號3 樓，乙○○已在
    該大樓住2 、3 年等語（見偵卷第74、88頁）；參以上開大
    樓於本件案發時，本院前於86年5 月22日所揭示之查封標示
    已不復見乙節，業如前述，是被告丙○○辯稱：伊沒有看到
    封條，不知該屋為法院查封之房子，乙○○說該屋為建設公
    司所借住，因乙○○在該大樓已住很久，故伊沒有懷疑乙○○所言等語，即非無據。本件復查無被告丙○○明知該3 樓
    房屋為經法院查封之不動產，且同案被告乙○○係未經所有
    人即越盛公司或有權占有之人即龍星昇公司之同意，竊佔該
    屋後出借予被告丙○○，則客觀上被告丙○○固有居住於該
    屋1 、2 星期之行為，或縱於居住期間持有該屋門鎖之鑰匙
    ，均尚無從遽此推論其主觀上有意圖為自己不法之利益，私
    擅佔據該3 樓房屋歸於自己支配下之竊佔犯意及違背查封標
    示效力之犯意。
五、綜上所述，本件公訴人所為之舉證，經綜合評價，僅足以證
    明同案被告乙○○於95年11月間某日，未經法院許可，亦未
    經所有人或有權占有人之同意，擅自更換遭法院查封之上開
    大樓3 樓房屋門鎖後，將該屋借予被告丙○○居住1 、2 星
    期之事實，尚不足以使本院形成被告丙○○主觀上有竊佔及
    違背查封標示效力犯意之確信，本件復查無其他積極證據足
    資認定被告丙○○確有公訴人所指之竊佔及妨害公務之犯行
    ，揆諸前揭法條、判例意旨之說明，自應為被告丙○○無罪
    之諭知。
據上論斷，應依刑事訴訟法第299 條第1 項前段、第301 條第1
項，槍砲彈藥刀械管制條例第14條第3 項，刑法第11條前段、第
320 條第2 項、第1 項、第139 條、第47條第1 項、第55條、第
41條第1 項前段、第2 項、第38條第1 項第1 款、第2 款前段、
第51條第5 款，刑法施行法第1 條之1 ，中華民國96年罪犯減刑
條例第2 條第1 項第3 款、第7 條，判決如主文。
本案經檢察官陳彥竹到庭執行職務。
中    華    民    國    98    年    3     月    11    日
                  刑事第十七庭    法  官  毛妍懿
以上正本證明與原本無異。
如不服本判決應於收受送達後10日內向本院提出上訴書狀，並應
敘述具體理由；如未敘述上訴理由者，應於上訴期間屆滿後20日
內向本院補提理由書（均須按他造當事人之人數附繕本）「切勿
逕送上級法院」。
中    華    民    國    98    年    3     月    12    日
                                  書記官  林晏光
附錄本判決論罪科刑法條：
中華民國刑法第139條：
（污損封印、查封標示或違背其效力罪）
損壞、除去或污穢公務員所施之封印或查封之標示，或為違背其
效力之行為者，處1 年以下有期徒刑、拘役或3 百元以下罰金。
中華民國刑法第320條第1項、第2項：
（普通竊盜罪、竊佔罪）
意圖為自己或第三人不法之所有，而竊取他人之動產者，為竊盜
罪，處5 年以下有期徒刑、拘役或5 百元以下罰金。
意圖為自己或第三人不法之利益，而竊佔他人之不動產者，依前
項之規定處斷。
槍砲彈藥刀械管制條例第14條第3項：
未經許可，持有或意圖販賣而陳列刀械者，處1 年以下有期徒刑
、拘役或新台幣50萬元以下罰金。


司法院資訊處製作；財團法人民間司法改革基金會備份。
